ACORDAO-COMPLETO-2512922

ACÓRDÃO 2750/2022 ATA 15/2022 - PRIMEIRA CÂMARA

VISTOS, relatados e discutidos estes autos de tomada de contas especial instaurada pelo extinto Ministério da Cultura (MinC) , em razão da omissão no dever de prestar contas dos recursos repassados ao projeto cultural "Inservíveis: da Castanha à Arte" (Pronac 13-10396) , cujo objeto foi a remontagem e apresentações do espetáculo "Inservíveis ou da inutilidade das coisas deste mundo e de outros", nos municípios de Rio Branco e Xapuri (AC) , além da realização de uma oficina de difusão da metodologia do processo de criação musical, teatral e visual a partir de histórias locais,
ACORDAM os Ministros do Tribunal de Contas da União, reunidos em sessão da Primeira Câmara, ante as razões expostas pelo Relator, em:
9.1. considerar Lorhaynna Araújo de Lima, Elissandro Alves de Souza, Elislândio da Costa Hespanhol, Francesco da Silva Gomes, Maiara Pinho de Oliveira, Nathânia Oliveira Silva, Nilson Silva de Oliveira, Raimunda Neide Araújo da Costa e Rosa Thais Neves Hydall revéis, para todos os efeitos, com fundamento no art. 12, § 3º, da Lei 8.443/1992, dando-se prosseguimento ao processo; 
9.2. acolher as alegações de defesa apresentadas por Juliana Feitosa Albuquerque, João Paulo Alab de Lima, Fabrícia da Silva Freire Rodrigues e Amanda Schoenmaker;
9.3. com fundamento no art. 161 do RI/TCU, aproveitar as alegações de defesa apresentadas pelos responsáveis indicados no item anterior a Elissandro Alves de Souza, Elislândio da Costa Hespanhol, Francesco da Silva Gomes, Maiara Pinho de Oliveira, Nathânia Oliveira Silva, Nilson Silva de Oliveira, Raimunda Neide Araújo da Costa e Rosa Thais Neves Hydall;
9.4. excluir Amanda Schoenmaker, Elissandro Alves de Souza, Elislândio da Costa Hespanhol, Fabrícia da Silva Freire Rodrigues, Francesco da Silva Gomes, Juliana Feitosa Albuquerque, João Paulo Alab de Lima, Maiara Pinho de Oliveira, Nathania Oliveira Silva, Nilson Silva de Oliveira, Raimunda Neide Araújo da Costa, e Rosa Thais Neves Hydall da presente tomada de contas especial; 
9.5. julgar irregulares as contas de Lorhaynna Araújo de Lima, com fundamento nos arts. 1º, inciso I; 16, inciso III, "a" e "c"; 19 e 23, inciso III, da Lei 8.443/1992, e condená-la ao pagamento da quantia a seguir especificada, com a fixação do prazo de quinze dias, a contar da notificação, para que comprove, perante o Tribunal (art. 214, inciso III, alínea "a", do RI/TCU) , o recolhimento da dívida ao Fundo Nacional de Cultura - FNC, atualizada monetariamente e acrescida dos juros de mora, calculado a partir da data discriminada, até a data do recolhimento, na forma prevista na legislação em vigor:
	DATA DA OCORRÊNCIA
	VALOR ORIGINAL (R$) 
	D/C

	1/7/2014
	96.000,00
	D

9.6. aplicar a Lorhaynna Araújo de Lima a multa individual prevista no art. 57 da Lei 8.443/1992, no valor de R$ 60.000,00, com a fixação do prazo de quinze dias, a contar da notificação, para comprovar, perante o Tribunal (art. 214, inciso III, alínea "a", do RI/TCU) , o recolhimento da dívida ao Tesouro Nacional, atualizada monetariamente, desde a data do presente acórdão até a do efetivo recolhimento, se for paga após o vencimento, na forma da legislação em vigor; 
9.7. autorizar a cobrança judicial das dívidas, caso não atendidas as notificações, nos termos do art.  28, inciso II, da Lei 8.443/1992, c/c o art. 219, inciso II, do RI/TCU; 
9.8. encaminhar cópia desta deliberação ao Procurador-Chefe da Procuradoria da República no Acre, nos termos do art. 16, § 3º, da Lei 8.443/1992 c/c o art. 209, § 7º, do RI/TCU, para adoção das medidas que entender cabíveis;
9.9. dar ciência desta deliberação aos responsáveis e à Secretaria Especial da Cultura.

TOMADA DE CONTAS ESPECIAL. TCE instaurada pelo(a) Secretaria Especial de Cultura em razão de Omissão no dever de prestar contas, Outros instrumentos de transferências discricionárias 13103962013, firmado com o/a Ministério da Cultura, função CULTURA, que teve como objeto Esta proposta propõe a remontagem e apresentações do espetáculo ¿Inservíveis ou da inutilidade das coisas deste mundo e de outros¿ nos municípios de Rio Branco e Xapuri (AC), além da realização de 1 (uma) oficina de difusão da metodologia do processo de criação musical, teatral e visual a partir de histórias locais. Este espetáculo teve sua estréia em 2012, realizou uma temporada de 2 (dois) meses e atingiu um público de aproximadamente 1.100 pessoas. Constituiu-se como um trabalho integrado de conclusão de curso das turmas de Artes Dramática, Artes Visuais e Música da Usina de Arte João Donato (nº da TCE no sistema: 929/2018).

Primeira Câmara

Secretaria Especial da Cultura.

3. Interessados/Responsáveis:
3.1. Responsáveis: Amanda Schoenmaker (XXX.067.148-XX); Elislândio da Costa Hespanhol (XXX.674.632-XX); Elissandro Alves de Souza (XXX.946.662-XX); Fabrícia da Silva Freire Rodrigues (XXX.682.862-XX); Francesco da Silva Gomes (XXX.466.982-XX); Joao Paulo Alab de Lima (XXX.546.142-XX); Juliana Feitosa Albuquerque (XXX.238.442-XX); Lorhaynna Araújo de Lima (XXX.785.772-XX); Maiara Pinho de Oliveira (XXX.734.187-XX); Nathania Oliveira Silva (XXX.071.312-XX); Nilson Silva de Oliveira (XXX.562.672-XX); Raimunda Neide Araújo da Costa (XXX.117.922-XX); Rosa Thais Neves Hydall (XXX.793.072-XX)..

13.1. Ministros presentes: Benjamin Zymler (na Presidência), Walton Alencar Rodrigues (Relator) e Jorge Oliveira.
13.2. Ministro-Substituto convocado: Augusto Sherman Cavalcanti.
13.3. Ministro-Substituto presente: Weder de Oliveira.

WALTON ALENCAR RODRIGUES

Adoto, como relatório, a instrução da Secretaria de Controle Externo de Tomada do Contas Especial (SecexTCE) , peça 80, cujas análises e proposta de encaminhamento contaram com a anuência dos respectivos dirigentes, peças 81 e 82, e do MP/TCU, peça 83.
Transcrevo a instrução a seguir, com ajustes de forma:
"INTRODUÇÃO
1.	Cuidam os autos de tomada de contas especial instaurada pela Secretaria Especial de Cultura, em desfavor de Lorhaynna Araújo de Lima  (proponente) , Amanda Schoenmaker, Elissandro Alves de Souza, Elislandio da Costa Hespanhol, Fabrícia da Silva Freire Rodrigues, Francesco da Silva Gomes, Juliana Feitosa Albuquerque, João Paulo Alab de Lima, Maiara Pinho de Oliveira, Nathânia Oliveira Silva, Nilson Silva de Oliveira, Raimunda Neide Araújo da Costa e Rosa Thais Neves Hydall, em virtude da omissão no dever de prestar contas dos recursos captados com amparo no projeto cultural "Inservíveis: da Castanha à Arte" (Pronac 13-10396) , tendo por objeto a remontagem e apresentações do espetáculo "Inservíveis ou da inutilidade das coisas deste mundo e de outros", nos municípios de Rio Branco e Xapuri (AC) , além da realização de 1 (uma) oficina de difusão da metodologia do processo de criação musical, teatral e visual a partir de histórias locais (peça 26, p. 1) .
2.	O projeto cultural em referência foi selecionado no âmbito do Edital de Seleção Pública para Apoio a Projetos Culturais da Região Norte-Programa Amazônia Cultural 2013, destinado à concessão de recursos financeiros para promover e difundir o acesso à cultura e a redes culturais daquela região, mediante a concessão de apoio a projetos culturais, naquela região.
3.	Conquanto a Sra. Lorhaynna Araújo de Lima tenha figurado como proponente do Pronac 13-10396 (peça 2) , os demais integrantes do grupo teatral Cia. do Ouriço também assumiram responsabilidade pela execução do projeto, na qualidade de beneficiários solidários, mediante os respectivos termos de compromisso à peça 14 (cópia peça 50) .
HISTÓRICO
4.	Para a execução do projeto, a Portaria Sefic nº 121, de 6/3/2014, autorizou a concessão do valor total de apoio de R$ 120.000,00, sendo R$ 96.000,00 à conta do concedente e R$ 24.000,00 referentes à contrapartida do convenente (peça 10, p. 4) . O período de vigência foi de 4/3/2014 a 4/3/2015, recaindo o prazo para apresentação da prestação de contas em 4/4/2015.
5.	 Por intermédio da ordem bancária 2014OB00991, de 1/7/2014, efetuou-se o repasse de R$ 96.000,00 (peça 18) .
6.	Os responsáveis arrolados na fase interna foram devidamente comunicados e, diante da ausência de justificativas suficientes para elidir a irregularidade e da não devolução dos recursos, instaurou-se a tomada de contas especial (peça 33) , registrada no sistema e-TCE sob o número 929/2018.
7.	O fundamento para a instauração da Tomada de Contas Especial, conforme consignado na matriz de responsabilização elaborada pelo tomador de contas, foi a constatação da seguinte irregularidade: 
Omissão no Dever de prestar contas.
8.		No Relatório de TCE nº 929/2018 (peça 86) , o tomador de contas concluiu que o prejuízo importaria no valor original de R$ 96.000,00, imputando a responsabilidade a Lorhaynna Araújo de Lima, responsável financeira pela gestão dos recursos, solidariamente aos demais integrantes do grupo: Amanda Schoenmaker, Elissandro Alves de Souza, Elislândio da Costa Hespanhol, Fabrícia da Silva Freire Rodrigues, Francesco da Silva Gomes, Juliana Feitosa Albuquerque, João Paulo Alab de Lima, Maiara Pinho de Oliveira, Nathania Oliveira Silva, Nilson Silva de Oliveira, Raimunda Neide Araújo da Costa, e Rosa Thais Neves Hydall, na qualidade de "demais integrantes do grupo" (vide item 8) . 
9.	A esse respeito, cumpre registrar que, de acordo com item 17.4 do Edital de Seleção Pública para Apoio a Projetos Culturais da Região Norte (peça 1) : "Os demais integrantes dos grupos respondem solidariamente com o representante pela não apresentação dos documentos de que trata o subitem 17.1, pela execução parcial ou inexecução do projeto". Os aludidos dispositivos editalícios referem-se à Fase de Comprovação da Execução do Objeto (item 17 do Edital) , dos quais se destaca:
17.1. Até 30 (trinta) dias após a execução do projeto, impreterivelmente, o beneficiado é obrigado a apresentar:
17.1.1. Relatório detalhado sobre a atividade realizada, incluindo a contrapartida, assinado, conforme o caso, pelo beneficiado individual ou coordenador do grupo, juntamente com documentação comprobatória (fotografias, cartazes, catálogos, materiais de imprensa etc) ;
17.1.2. O beneficiado deverá encaminhar registros de realização do projeto em fotografias, CDs, DVDs ou outros suportes, para possível divulgação pelo Ministério da Cultura; e
17.1.3. Notas fiscais referentes aos itens listados na planilha orçamentária (Anexo I) .
17.2. (...) 
17.3. Quando se tratar de grupo, o representante será responsável pela prestação de contas e pelo envio da documentação descrita no subitem 17.1.
17.4. Os demais integrantes do grupo respondem solidariamente com o representante pela não apresentação dos documentos de que trata o subitem 17.1, pela execução parcial ou inexecução do projeto. (Grifa-se) 
10.	O Relatório de Auditoria nº 1085/2016 da Controladoria Geral da União (peça 89) ratificou o posicionamento do tomador de contas. Após a emissão do Certificado de Auditoria, do Parecer do Dirigente e do Pronunciamento Ministerial (peças 90-92) , o processo foi remetido a este Tribunal.
11.	Na instrução inicial (peça 95) , analisando-se os documentos nos autos, concluiu-se pela necessidade de realizar a citação da responsável Lorhaynna Araújo de Lima, solidariamente a: Amanda Schoenmaker, Elissandro Alves de Souza, Elislandio da Costa Hespanhol, Fabrícia da Silva Freire Rodrigues, Francesco da Silva Gomes, Juliana Feitosa Albuquerque, João Paulo Alab de Lima, Maiara Pinho de Oliveira, Nathania Oliveira Silva, Nilson Silva de Oliveira, Raimunda Neide Araújo da Costa e Rosa Thais Neves Hydall: 
	Irregularidade 1: não comprovação da boa e regular aplicação dos recursos captados por força do projeto Pronac 13-10396, em razão da omissão no dever de prestar contas, cujo prazo para apresentação encerrou-se no dia 4/4/2015.
12.	Outrossim, foi proposta a audiência da Sra. Lorhaynna Araújo de Lima pela perda do prazo para apresentar a prestação de contas do aludido projeto cultural (Irregularidade 2) .
13.	Com base na delegação de competência do relator do feito, o Exmo. Ministro Walton Alencar Rodrigues (Portaria-MIN-WAR Nº 1, de 10/7/2014) , foram promovidas as citações e audiência, conforme a seguir detalhado:
a)	 Lorhaynna Araújo de Lima:
	Comunicação: Ofício 3700/2020 - Seproc (peça 123) 
Data da Expedição: 2/3/2020
Data da Ciência: 10/3/2020 (peça 144) 
Nome Recebedor: Antônia D. Borges
Observação: Ofício enviado para o endereço do responsável, conforme pesquisa na base de dados no sistema da Receita Federal, custodiada pelo TCU.
Fim do prazo para a defesa: 25/3/2020
	
b)	 Amanda Schoenmaker:
	Comunicação: Ofício 3818/2020 - Seproc (peça 127) 
Data da Expedição: 2/3/2020
Data da Ciência: não houve (Número inexistente) (peça 211) 
Observação: Ofício enviado para o endereço do responsável, conforme pesquisa na base de dados no sistema da Receita Federal, custodiada pelo TCU.
	
	Comunicação: Ofício 3819/2020 - Seproc (peça 124) 
Data da Expedição: 2/3/2020
Data da Ciência: não houve (Número inexistente) (peça 210) 
Observação: Ofício enviado para o endereço do responsável, conforme pesquisa na base de dados  no sistema do Renach, custodiada pelo TCU .
	
	Comunicação: Edital 0588/2020 - Seproc (peça 217) 
Data da Publicação: 27/5/2020 (peça 222) 
Fim do prazo para a defesa: 11/6/2020
	
c)	 Elissandro Alves de Souza:
	Comunicação: Ofício 3823/2020 - Seproc (peça 128) 
Data da Expedição: 2/3/2020
Data da Ciência: 11/3/2020 (peça 145) 
Nome Recebedor: Elizângela Alves de Souza
Observação: Ofício enviado para o endereço do responsável, conforme pesquisa na base de dados no sistema da Receita Federal, custodiada pelo TCU.
Fim do prazo para a defesa: 26/3/2020
	
	Comunicação: Ofício 3824/2020 - Seproc (peça 125) 
Data da Expedição: 2/3/2020
Data da Ciência: não houve (Outros) 
Observação: Ofício enviado para o endereço do responsável, conforme pesquisa na base de dados  no sistema do Renach, custodiada pelo TCU .
	
d)	 Elislandio da Costa Hespanhol:
	Comunicação: Ofício 3829/2020 - Seproc (peça 129) 
Data da Expedição: 2/3/2020
Data da Ciência: 9/3/2020 (peça 146) 
Nome Recebedor: Maria L. C. Hespanhol
Observação: Ofício enviado para o endereço do responsável, conforme pesquisa na base de dados no sistema da Receita Federal, custodiada pelo TCU.
Fim do prazo para a defesa: 24/3/2020
	
e)	 Fabrícia da Silva Freire Rodrigues:
	Comunicação: Ofício 3831/2020 - Seproc (peça 130) 
Data da Expedição: 2/3/2020
Data da Ciência: 13/3/2020 (peça 152) 
Nome Recebedor: Ilegível
Observação: Ofício enviado para o endereço do responsável, conforme pesquisa na base de dados no sistema da Receita Federal, custodiada pelo TCU.
Fim do prazo para a defesa: 28/3/2020
	
f)	 Francesco da Silva Gomes:
	Comunicação: Ofício 3832/2020 - Seproc (peça 131) 
Data da Expedição: 2/3/2020
Data da Ciência: não houve (Recusado) (peça 212) 
Observação: Ofício enviado para o endereço do responsável, conforme pesquisa na base de dados  no sistema da Receita Federal, custodiada pelo TCU.
	
	Comunicação: Ofício 3833/2020 - Seproc (peça 126) 
Data da Expedição: 2/3/2020
Data da Ciência: 31/3/2020 (peça 153) 
Nome Recebedor: Francesco da Silva Gomes
Observação: Ofício enviado para o endereço do responsável, conforme pesquisa na base de dados no sistema do TSE, custodiada pelo TCU.
Fim do prazo para a defesa: 15/4/2020
	
	Comunicação: Edital 0589/2020 - Seproc (peça 218) 
Data da Publicação: 27/5/2020 (peça 221) 
Fim do prazo para a defesa: 11/6/2020
	
g)	 Juliana Feitosa Albuquerque:
	Comunicação: Ofício 3835/2020 - Seproc (peça 136) 
Data da Expedição: 2/3/2020
Data da Ciência: 10/3/2020 (peça 147) 
Nome Recebedor: Juliana Feitosa Albuquerque
Observação: Ofício enviado para o endereço do responsável, conforme pesquisa na base de dados no sistema da Receita Federal, custodiada pelo TCU.
Fim do prazo para a defesa: 25/3/2020
	
	Comunicação: Ofício 3836/2020 - Seproc (peça 132) 
Data da Expedição: 2/3/2020
Data da Ciência: 12/3/2020 (peça 151) 
Nome Recebedor: Juliana Feitosa Albuquerque
Observação: Ofício enviado para o endereço do responsável, conforme pesquisa na base de dados no sistema do TSE, custodiada pelo TCU.
Fim do prazo para a defesa: 27/3/2020
	
h)	 João Paulo Alab de Lima:
	Comunicação: Ofício 3838/2020 - Seproc (peça 137) 
Data da Expedição: 2/3/2020
Data da Ciência: não houve (Endereço insuficiente) (peça 199) 
Observação: Ofício enviado para o endereço do responsável, conforme pesquisa na base de dados  o sistema da Receita Federal, custodiada pelo TCU.
	
	Comunicação: Ofício 3839/2020 - Seproc (peça 133) 
Data da Expedição: 2/3/2020
Data da Ciência: 11/3/2020 (peça 148) 
Nome Recebedor: Ilegível
Observação: Ofício enviado para o endereço do responsável, conforme pesquisa na base de dados no sistema do TSE, custodiada pelo TCU.
Fim do prazo para a defesa: 26/3/2020
	
i)	 Maiara Pinho de Oliveira:
	Comunicação: Ofício 3840/2020 - Seproc (peça 138) 
Data da Expedição: 2/3/2020
Data da Ciência: não houve (Número inexistente) (peça 200) 
Observação: Ofício enviado para o endereço do responsável, conforme pesquisa na base de dados no sistema da Receita Federal, custodiada pelo TCU.
	
	Comunicação: Ofício 41660/2020 - Seproc (peça 223) 
Data da Expedição: 17/8/2020
Data da Ciência: não houve (Endereço insuficiente) (peça 225) 
Observação: Ofício enviado para o endereço do responsável, conforme pesquisa na base de dados  nos sistemas corporativos do TCU, custodiada pelo TCU  (peça 216) .
	
	Comunicação: Edital 1783/2020 - Seproc (peça 244) 
Data da Publicação: 1/12/2020 (peça 245) 
Fim do prazo para a defesa: 16/12/2020
	
j)	 Nathânia Oliveira Silva:
	Comunicação: Ofício 3844/2020 - Seproc (peça 139) 
Data da Expedição: 2/3/2020
Data da Ciência: não houve (Endereço insuficiente) (peça 201) 
Observação: Ofício enviado para o endereço do responsável, conforme pesquisa na base de dados no sistema da Receita Federal, custodiada pelo TCU.
	
	Comunicação: Ofício 3845/2020 - Seproc (peça 134) 
Data da Expedição: 2/3/2020
Data da Ciência: 10/3/2020 (peça 149) 
Nome Recebedor: Ilegível
Observação: Ofício enviado para o endereço do responsável, conforme pesquisa na base de dados no sistema do TSE, custodiada pelo TCU.
Fim do prazo para a defesa: 25/3/2020
	
k)	 Nilson Silva de Oliveira:
	Comunicação: Ofício 3847/2020 - Seproc (peça 140) 
Data da Expedição: 2/3/2020
Data da Ciência: não houve (Número inexistente) (peça 202) 
Observação: Ofício enviado para o endereço do responsável, conforme pesquisa na base de dados  no sistema da Receita Federal, custodiada pelo TCU.
	
	Comunicação: Ofício 3848/2020 - Seproc (peça 135) 
Data da Expedição: 2/3/2020
Data da Ciência: não houve (Número inexistente) (peça 203) 
Observação: Ofício enviado para o endereço do responsável, conforme pesquisa na base de dados  no sistema do TSE, custodiada pelo TCU.
	
	Comunicação: Edital 1508/2020 - Seproc (peça 226) 
Data da Publicação: 11/9/2020 (peça 227) 
Fim do prazo para a defesa: 26/9/2020
	
l)	 Raimunda Neide Araújo da Costa:
	Comunicação: Ofício 3849/2020 - Seproc (peça 141) 
Data da Expedição: 2/3/2020
Data da Ciência: não houve (Ausente) (peça 204) 
Observação: Ofício enviado para o endereço do responsável, conforme pesquisa na base de dados no sistema da Receita Federal, custodiada pelo TCU.
	
	Comunicação: Ofício 3850/2020 - Seproc (peça 142) 
Data da Expedição: 2/3/2020
Data da Ciência: não houve (Ausente) (peça 213) 
Observação: Ofício enviado para o endereço do responsável, conforme pesquisa na base de dados  no sistema do TSE, custodiada pelo TCU.
	
	Comunicação: Edital 0590/2020 - Seproc (peça 219) 
Data da Publicação: 27/5/2020 (peça 220) 
Fim do prazo para a defesa: 11/6/2020
	
m)	 Rosa Thais Neves Hydall:
	Comunicação: Ofício 3852/2020 - Seproc (peça 143) 
Data da Expedição: 2/3/2020
Data da Ciência: 11/3/2020 (peça 150) 
Nome Recebedor: Dulcinéia Neves
Observação: Ofício enviado para o endereço do responsável, conforme pesquisa na base de dados no sistema do TSE, custodiada pelo TCU.
Fim do prazo para a defesa: 26/3/2020
	
14.	Conforme Despacho de Conclusão das Comunicações Processuais (peça 249) , as providências inerentes às comunicações processuais foram concluídas. 
15.	Transcorrido o prazo regimental, os responsáveis Lorhaynna Araújo de Lima, Elissandro Alves de Souza, Elislandio da Costa Hespanhol, Francesco da Silva Gomes, Maiara Pinho de Oliveira, Nathânia Oliveira Silva, Nilson Silva de Oliveira, Raimunda Neide Araújo da Costa e Rosa Thais Neves Hydall permaneceram silentes, devendo ser considerados revéis, nos termos do art. 12, § 3º, da Lei 8.443/1992.
16.	Por sua vez, os responsáveis Juliana Feitosa Albuquerque, João Paulo Alab de Lima, Fabrícia da Silva Freire Rodrigues e Amanda Schoenmaker, apresentaram alegações de defesa, que seguem analisadas na seção Exame Técnico.
ANÁLISE DOS PRESSUPOSTOS DE PROCEDIBILIDADE DA IN/TCU 71/2012
Avaliação de Viabilidade do Exercício do Contraditório e Ampla Defesa
17.	Verifica-se que não houve o transcurso de mais de dez anos desde o fato gerador sem que tenha havido a notificação dos responsáveis pela autoridade administrativa federal competente (art. 6º, inciso II, c/c art. 19 da IN/TCU 71/2012, modificada pela IN/TCU 76/2016) , uma vez que o fato gerador da irregularidade sancionada ocorreu em 5/4/2015, e os responsáveis foram notificados sobre as irregularidades pela autoridade administrativa competente conforme abaixo:
17.1.	Lorhaynna Araújo de Lima, por meio do Ofício 048 RRN/MinC, de 25/5/2016, (peça 21) , recebido em 4/6/2016, conforme AR (peça 23) .
17.2.	Amanda Schoenmaker, por meio do Edital de Notificação de 21 de novembro de 2017, publicado no DOU de 22/11/2017 - Seção 3, p. 13 (peça 44) .
17.3.	Elissandro Alves de Souza, por meio do Edital de Notificação de 21 de novembro de 2017, publicado no DOU de 22/11/2017 - Seção 3, p. 13 (peça 44) . 
17.4.	Elislandio da Costa Hespanhol, por meio do Edital de Notificação de 21 de novembro de 2017, publicado no DOU de 22/11/2017 - Seção 3, p. 13 (peça 44) .
17.5.	Fabrícia da Silva Freire Rodrigues, por meio do Edital de Notificação de 21 de novembro de 2017, publicado no DOU de 22/11/2017 - Seção 3, p. 13 (peça 44) .
17.6.	Francesco da Silva Gomes, por meio do Edital de Notificação de 21 de novembro de 2017, publicado no DOU de 22/11/2017 - Seção 3, p. 13 (peça 44) .
17.7.	Juliana Feitosa Albuquerque, por meio do Edital de Notificação de 21 de novembro de 2017, publicado no DOU de 22/11/2017 - Seção 3, p. 13 (peça 44) . 
17.8.	João Paulo Alab de Lima, por meio do Edital de Notificação de 21 de novembro de 2017, publicado no DOU de 22/11/2017 - Seção 3, p. 13 (peça 44) .
17.9.	Maiara Pinho de Oliveira, por meio do Edital de Notificação de 21 de novembro de 2017, publicado no DOU de 22/11/2017 - Seção 3, p. 13 (peça 44) .
17.10.	Nathânia Oliveira Silva, por meio do Edital de Notificação de 21 de novembro de 2017, publicado no DOU de 22/11/2017 - Seção 3, p. 13 (peça 44) .
17.11.	Nilson Silva de Oliveira, por meio do Edital de Notificação de 21 de novembro de 2017, publicado no DOU de 22/11/2017 - Seção 3, p. 13 (peça 44) .
17.12.	Raimunda Neide Araújo da Costa, por meio do Edital de Notificação de 21 de novembro de 2017, publicado no DOU de 22/11/2017 - Seção 3, p. 13 (peça 44) .
17.13.	Rosa Thais Neves Hydall, por meio do Edital de Notificação de 21 de novembro de 2017, publicado no DOU de 22/11/2017 - Seção 3, p. 13 (peça 44) .
Valor de Constituição da TCE 	
18.	Verifica-se, ainda, que o valor atualizado do débito apurado (sem juros) em 1/1/2017 é de R$ 115.824,00, portanto superior ao limite mínimo de R$ 100.000,00, na forma estabelecida conforme os arts. 6º, inciso I, e 19 da IN/TCU 71/2012, modificada pela IN/TCU 76/2016. 
OUTROS PROCESSOS/DÉBITOS NOS SISTEMAS DO TCU COM OS MESMOS RESPONSÁVEIS
19.	Informa-se que não foi encontrado débito imputável aos responsáveis em outros processos no Tribunal.
20.	A tomada de contas especial está, assim, devidamente constituída e em condição de ser instruída.
EXAME TÉCNICO
	Das Defesas:
21.	Representados pelo advogado Thalles Vinícius de Souza Sales, os responsáveis Juliana Feitosa Albuquerque, João Paulo Alab de Lima, Fabrícia da Silva Freire Rodrigues e Amanda Schoenmaker apresentaram alegações de defesa de idêntico teor, compostas por arrazoados (peças 156, 168, 173 e 220) e pela documentação neles mencionadas (expedientes, termos de depoimento, ações judiciais) .
22.	Por essa razão, as peças de defesa serão analisadas conjuntamente, após o exame da preliminar de ilegitimidade passiva, suscitada apenas em relação às Sras. Juliana Albuquerque e Fabrícia Rodrigues. Ainda em razão da identidade de conteúdo, na presente análise serão feitas referências apenas ao primeiro conjunto de defesa inserto nos autos (peças 156-168) . 
23.	No intuito de possibilitar a melhor compreensão da defesa, faz-se necessário esclarecer que, nos dias 7 e 11/11/2014,  integrantes do grupo teatral Cia do Ouriço - dentre os quais a defendente Amanda Schoenmaker - levaram ao conhecimento da Polícia Federal, no Estado do Acre (peça 158) , e ao extinto Ministério da Cultura (peça 160) , fatos relacionados à conduta da Sra. Lorhaynna Araújo, que teriam resultado no desvio de parte dos recursos destinados ao Pronac 13-10396, bem como na inviabilização da correspondente prestação de contas, ensejando a responsabilização solidária dos ora defendentes.
24.	As referidas iniciativas precederam a instauração desta TCE e, no âmbito do Poder Judiciário, resultaram na Ação Penal nº 0006869-68.2019.4.01.3000, perante a 1ª Vara Federal da Seção Judiciária do Estado do Acre, na qual foi denunciada a Sra. Lorhaynna Araújo. É em relação ao inquérito que precedeu essa ação penal que se referem os termos de depoimentos mencionados pela defesa.
	Preliminar: Ilegitimidade Passiva das Sras. Juliana Albuquerque e Fabrícia Rodrigues, para figurarem no polo passivo da TCE (peças 156, p. 3-4; e 186, p. 3-5) 
25.	Em preliminar, a defesa suscitou a ilegitimidade passiva das aludidas responsáveis, sob o argumento de que essas não mais faziam parte da companhia teatral Cia do Ouriço, quando da fase de execução do projeto. A saída de ambas do grupo deveu-se, principalmente, a desentendimentos com a Sra. Lorhaynna Araújo Lima e "sua forma de conduzir algumas decisões".
26.	Para corroborar sua argumentação, informou que as responsáveis em questão não foram citadas, em momento algum, nos depoimentos prestados pela Sra. Lorhaynna Araújo, à Polícia Federal, para explicar como teriam sido gastos os recursos destinados ao projeto (R$ 96 mil) . Da mesma forma, as responsáveis não teriam sido mencionadas nos termos de depoimentos prestados por Amanda Schoenmaker, Carolina Bernal, João Paulo Alab de Lima, Laura Lys e Vanessa Regina, no mesmo inquérito. 
27.	Esses fatos, segundo a defesa, se prestariam a corroborar que as defendentes não faziam mais parte da Cia do Ouriço, demonstrando a ilegitimidade passiva alegada. Assim, postulou-se pela extinção da TCE em relação às Sras. Juliana Albuquerque e Fabrícia Rodrigues.
	Análise:
28.	De fato, os termos de depoimentos prestados pelos então participantes do grupo teatral Cia do Ouriço: Amanda Schoenmaker, Carolina Bernal, João Paulo Alab de Lima, Laura Lys e Vanessa Regina (peças 161-164) , a que se reporta a defesa, não fazem qualquer menção às Sras. Juliana Albuquerque e Fabrícia Rodrigues, como integrantes daquele grupo, à época dos fatos narrados.
29.	Essa circunstância, todavia, não comprova que as responsáveis já não mais integravam o grupo teatral e, por conseguinte, a ilegitimidade passiva para figurarem nesta TCE. Para lograr esse intento, incumbiria à defesa comprovar a contratação de ambas, mediante a apresentação de seus contratos de trabalho, acompanhadas das respectivas rescisões. Nesse ponto, registra-se que apenas foi apresentado o contrato de trabalho da Sra. Amanda Schoenmaker, na documentação que integra as defesas (peça 157) .
30.	Vê-se, portanto, que os elementos apontados em suporte à preliminar suscitada não apontam qualquer elemento objetivo que ampare o alegado. Com efeito, o fato de não haver menção aos nomes das responsáveis, nos aludidos termos de depoimentos, conduz apenas à hipótese de que já não mais pertencessem ao grupo teatral, não conferindo, todavia, qualquer certeza nesse sentido.
31.	Diante disso, manifesta-se pela rejeição da preliminar de ilegitimidade passiva das Sras. Juliana Feitosa Albuquerque e Fabrícia da Silva Freire Rodrigues para figurarem no polo passivo desta TCE.
	Alegações de mérito:	
	I - Da responsabilidade exclusiva da Senhora Lorhaynna Araújo de Lima  (peça 156, p. 5) 
32.	Sob esse título, a defesa estruturou sua argumentação, buscando demonstrar que a Sra. Lorhaynna Araújo concentrava a gestão financeira do projeto exclusivamente em sua pessoa, impossibilitando que qualquer outro membro da Cia do Ouriço tivesse acesso à documentação necessária para prestar contas ao extinto MinC (subtítulo IV.I.I do arrazoado, peça 156, p. 6-8) . Outrossim, demonstrou as providências adotadas pelo grupo, com vistas a cientificar aquele Ministério acerca dos "atos de malversação de recursos" praticados pela ex-gestora (subtítulo IV.I.I do arrazoado, peça 156, p. 8-11) .
33.	De início, a defesa remontou ao contrato de prestação de serviços artísticos firmado com a Sra. Amanda Schoenmaker, o qual, no seu entender, explicitava a condição de contratante e coordenadora executiva do projeto cultural, assumida pela Sra. Lorhaynna Araújo. De acordo com a cláusula segunda do referido contrato, a ela cabia a obrigação de "providenciar os alvarás e licenças necessárias, junto aos órgãos competentes para a execução e elaboração da apresentação artística, sendo responsável também pela estadia, transporte e alimentação do artista e sua equipe" (vide peça 157) .
34.	Em suporte à alegação de que somente a Sra. Lorhaynna Araújo detinha o controle financeiro do montante repassado ao Pronac 13-10396, a defesa reproduziu excerto de depoimento por ela prestado à Polícia Federal, no qual a ex-gestora afirmava ser a proponente do projeto, e que os recursos recebidos (R$ 96 mil) eram geridos em sua conta corrente, no Banco do Brasil, da qual já havia retirado a quantia de R$ 23.000,00 para a realização de pagamentos, e transferido R$ 30.000,00 para outra conta, supostamente de sua titularidade, com vistas a "facilitar o acesso ao dinheiro" (peça 166, p. 1) . 
35.	Na sequência, reiterando o fato de que a Cia do Ouriço não tinha "acesso às movimentações bancárias, bem como a qualquer tipo de documentação que demonstrasse onde estavam sendo gastos os recursos", a defesa reportou-se às providências adotadas pelos integrantes do grupo teatral, com relação aos atos de malversação de recursos, por parte da ex-gestora do projeto.
36.	Nesse sentido, referiu-se ao registro de boletim de ocorrência, na Superintendência Regional da Polícia Federal no Estado do Acre, a partir do qual foi instaurado o inquérito que resultou na Ação Penal nº 0006869-68.2019.4.01.3000, intentada contra a Sra. Lorhaynna Araújo, e já mencionada nesta análise (item 24) .
37.	Ressaltou que não foram juntadas cópias da referida ação penal às alegações apresentadas, em razão de a Justiça Federal se encontrar em atendimento remoto, ressaltando que, tão logo seja possível, esses elementos serão trazidos ao TCU (subtítulo IV.I.III do arrazoado, peça 156, p. 12) . Não obstante, formulou as seguintes considerações:
 (...) calham aqui duas observações muito importantes sobre tal ação penal: a primeira é que o próprio Ministério Público Federal reconheceu que a responsabilidade quanto à gestão dos recursos era da senhora LORHAYNNA ARAÚJO, tanto é que esta foi a única denunciada!
A segunda é que durante o trâmite do inquérito na Polícia Federal foi bloqueado o valor de R$ 30.000,00 (trinta mil reais) da conta Vanessa Regina Crespilho, dinheiro esse que, na verdade, faz parte do montante de R$ 96.000,00 (noventa e seis mil reais) que foram repassados à CIA DO OURIÇO pelo então Ministério da Cultura.
38.	A partir dessa informação, sugeriu que o TCU "pode solicitar à Justiça Federal do Acre que libere o valor bloqueado para que seja devolvido aos cofres públicos, amenizando o prejuízo causado pela senhora Lorhaynna Araújo".
39.	Para além das medidas judiciais adotadas, a defesa informou que os integrantes da Cia do Ouriço encaminharam comunicado ao extinto MinC, no qual foram narradas as ocorrências relacionadas ao uso indevido dos recursos do projeto, por parte da proponente e titular da conta bancária. Na oportunidade, solicitaram orientações sobre os procedimentos a serem adotados, comunicando que a execução do projeto fora suspensa (peça 160) .
40.	Adicionalmente, no intuito de enfatizar a "irresponsabilidade" atribuída à Sra. Lorhaynna Araújo, a defesa informou acerca da existência do Processo nº 0712617-85.2016.8.01.0001, em trâmite na 1ª Vara da Fazenda Pública da Comarca de Rio Branco - AC, intentada pela Fundação de Cultura e Comunicação Elias Mansur, em razão da ausência de prestação de contas da quantia de R$ 15.000,00, repassada à responsável, por força de idêntico projeto cultural, ao que ora se trata (subtítulo IV.I.IV do arrazoado, peça 156, p. 13-14) .
41.	Em conclusão, a defesa considerou demonstrado que a malversação dos recursos, assim como o impedimento a que outro integrante do grupo teatral Cia do Ouriço prestasse contas, recaem exclusivamente na Sra. Lorhaynna Araújo, e também demonstradas as providências adotadas por esse grupo, nos âmbitos administrativo e penal.
42.	Por conseguinte, formulou pedidos no sentido de que: i) seja acolhida a questão preliminar suscitada em relação às Sras. Juliana Feitosa Albuquerque e Fabrícia da Silva Freire Rodrigues; ii) seja reconhecida a responsabilidade exclusiva da Sra. Lorhaynna Araújo Lima, nesta TCE; e iii) os responsáveis Juliana Feitosa Albuquerque, João Paulo Alab de Lima, Fabrícia da Silva Freire Rodrigues e Amanda Schoenmaker não sofram "qualquer tipo de sanção", sobretudo que seus nomes não sejam inscritos no CADIN (peças 156, p. 14-15; 173, p. 11-12; 186, p. 14-15; 229, p. 12-13) .
	Análise:
43.	A defesa apresentada em favor dos responsáveis Juliana Feitosa Albuquerque, João Paulo Alab de Lima, Fabrícia da Silva Freire Rodrigues e Amanda Schoenmaker, logrou seu intento em demonstrar que a responsabilidade pela gestão dos recursos recebidos para a execução do Pronac 13-10396 foram geridos exclusivamente pela Sra. Lorhaynna Araújo.
44.	Para além disso, também demonstrou, a contento, que os integrantes do grupo teatral Cia do Ouriço, do qual fazem (iam) parte os defendentes, se houveram com a devida precaução, ao levarem os fatos ocorridos ao conhecimento das autoridades policiais e administrativas, assim resguardando suas responsabilidades individuais assumidas perante o extinto Ministério da Cultura, quando da concessão dos recursos, em 19/3/2014 (peça 14) . 
45.	As provas carreadas aos autos pela defesa, notadamente os termos de depoimentos prestados pelo Sr. João Paulo Alab de Lima (peça 163) e pelas Sras. Amanda Schoenmaker (peça 161) e Laura de Lys Guimarães Maia (peça 164) evidenciam não apenas a condição de gestora exclusiva dos recursos, detida pela Sra. Lorhaynna Araújo, mas também o seu intento em desviar os recursos do projeto para proveito próprio.
46.	Destaca-se, de igual modo, os teores dos depoimentos prestados pelas Sras. Carolina Bernal Pereira (peça 162) e Vanessa Regina Crespilho (peça 165) , respectivamente às delegacias da Polícia Federal em Sorocaba e da Polícia Civil de Votorantim, ambas no Estado de São Paulo. De acordo com as depoentes, a Sra. Lorhaynna Araújo transferiu a quantia de R$ 30.000,00, para a conta nº 315758-0, agência 0152-0, do Banco Bradesco, de titularidade da Sra. Vanessa Crespilho, para o custeio de despesas pessoais suas, em sua ida à cidade de Sorocaba, em 2013.
47.	A esse respeito, aponta-se a divergência entre os depoimentos acima aludidos, e as declarações da Sra. Lorhaynna Araújo, em depoimento à Polícia Federal no Estado do Acre (peça 166) , no qual afirma que a aludida quantia de R$ 30 mil fora transferida para outra conta poupança no Banco do Brasil, omitindo-se quanto à remessa do dinheiro para a conta bancária da Sra. Vanessa Crispilho, conforme acima narrado.
48.	Nesse mesmo depoimento, prestado em 6/11/2014, a Sra. Lorhaynna Araújo comprometeu-se a prestar contas dos recursos por ela recebidos para executar o projeto cultural, em um prazo de 30 (trinta) dias, o que, sabidamente, não ocorreu.
49.	Como se pode observar, há inequívoca convergência nas narrativas constantes dos depoimentos realizados nos Estados do Acre e de São Paulo. Com efeito, deles se pode concluir que a Sra. Lorhaynna não possuía receita própria que lhe permitisse dispor da quantia de R$ 30.000,00 para sua livre e injustificada movimentação, como foi o caso. Ademais, as supostas destinações que teria dado a parcelas dos recursos, como se extrai dos vários depoimentos colacionados, não se comprovam, uma vez que a responsável não apresentou a prestação de contas, como se propôs perante a Polícia Federal, também não o fazendo nesta oportunidade, após citada por este Tribunal.
50.	Diante disso, não há elementos nos autos que permitam concluir diversamente do alegado em favor dos defendentes. Ao assumir o ônus da revelia processual, não atendendo a citação deste Tribunal, a Sra. Lorhaynna Araújo de Lima não apenas deixou de comprovar a regular aplicação dos recursos públicos federais oriundos do Pronac 13-10396, mas, principalmente, assumiu serem verdadeiros os indícios apresentados na defesa em exame, no sentido de que era a única responsável pela gestão do projeto.
51.	Assim, conclui-se que as alegações de defesa apresentadas pelos responsáveis Juliana Feitosa Albuquerque, João Paulo Alab de Lima, Fabrícia da Silva Freire Rodrigues e Amanda Schoenmaker, demonstraram que eles não detinham condições de prestar contas dos recursos em questão, tendo adotado, prudentemente, as medidas penais e administrativas, visando ao resguardo de suas responsabilidades individuais, assumidas perante o extinto Ministério da Cultura (peça 14) .
52.	Por essas razões, manifesta-se pelo acolhimento das alegações de defesa, de forma a excluir da presente relação processual as Sras. Juliana Feitosa Albuquerque, Fabrícia da Silva Freire Rodrigues e Amanda Schoenmaker, e o Sr. João Paulo Alab de Lima.
53.	Outrossim, com fulcro no art. 161 do Regimento Interno do TCU, entende-se que a defesa ora analisada aproveite aos demais responsabilizados nesta Tomada de Contas Especial que se mantiveram revéis - Elissandro Alves de Souza, Elislandio da Costa Hespanhol, Francesco da Silva Gomes, Maiara Pinho de Oliveira, Nathânia Oliveira Silva, Raimunda Neide Araújo da Costa e Rosa Thais Neves Hydall - e também ao Sr. Nilson Silva de Oliveira, que, embora representado pela Defensoria Pública da União (peça 246) , não apresentou qualquer alegação que inovasse nos autos.
	Da revelia dos responsáveis Lorhaynna Araújo de Lima, Elissandro Alves de Souza, Elislandio da Costa Hespanhol, Francesco da Silva Gomes, Maiara Pinho de Oliveira, Nathânia Oliveira Silva, Nilson Silva de Oliveira, Raimunda Neide Araújo da Costa e Rosa Thais Neves Hydall:
	Da validade das notificações:
54.	Previamente ao exame das circunstâncias relacionadas às revelias verificadas neste feito (item 15) , cumpre tecer breves considerações sobre a forma como são realizadas as comunicações processuais no TCU. A esse respeito, destacam-se o art. 179, do Regimento Interno do TCU (Resolução 155, de 4/12/2002) e o art. 4º, inciso III, § 1º, da Resolução TCU 170, de 30 de junho de 2004, in verbis:
Art. 179. A citação, a audiência ou a notificação, bem como a comunicação de diligência, farse-ão:
I - mediante ciência da parte, efetivada por servidor designado, por meio eletrônico, fac-símile, telegrama ou qualquer outra forma, desde que fique confirmada inequivocamente a entrega da comunicação ao destinatário;
II - mediante carta registrada, com aviso de recebimento que comprove a entrega no endereço do destinatário;
III - por edital publicado no Diário Oficial da União, quando o seu destinatário não for localizado
 (...) 
Art. 3º As comunicações serão dirigidas ao responsável, ou ao interessado, ou ao dirigente de órgão ou entidade, ou ao representante legal ou ao procurador constituído nos autos, com poderes expressos no mandato para esse fim, por meio de:
I - correio eletrônico, fac-símile ou telegrama;
II - servidor designado;
III - carta registrada, com aviso de recebimento;
IV - edital publicado no Diário Oficial da União, quando o seu destinatário não for localizado, nas hipóteses em que seja necessário o exercício de defesa.
Art. 4º. Consideram-se entregues as comunicações:
I - efetivadas conforme disposto nos incisos I e II do artigo anterior, mediante confirmação da ciência do destinatário;
II - realizadas na forma prevista no inciso III do artigo anterior, com o retorno do aviso de recebimento, entregue comprovadamente no endereço do destinatário;
III - na data de publicação do edital no Diário Oficial da União, quando realizadas na forma prevista no inciso IV do artigo anterior.
§ 1º O endereço do destinatário deverá ser previamente confirmado mediante consulta aos sistemas disponíveis ao Tribunal ou a outros meios de informação, a qual deverá ser juntada ao respectivo processo.
 (...) 
55.	Bem se vê, portanto, que a validade da citação via postal não depende de que o aviso de recebimento seja assinado pelo próprio destinatário da comunicação, o que dispensa, no caso em tela, a entrega do AR em "mãos próprias". A exigência da norma é no sentido de o Tribunal verificar se a correspondência foi entregue no endereço correto, residindo aqui a necessidade de certeza inequívoca. 
56.	Não é outra a orientação da jurisprudência do TCU, conforme se verifica dos julgados a seguir transcritos:
São válidas as comunicações processuais entregues, mediante carta registrada, no endereço correto do responsável, não havendo necessidade de que o recebimento seja feito por ele próprio (Acórdão 3648/2013-TCU-Segunda Câmara, Relator Min. José Jorge) ;
É prescindível a entrega pessoal das comunicações pelo TCU, razão pela qual não há necessidade de que o aviso de recebimento seja assinado pelo próprio destinatário. Entregandose a correspondência no endereço correto do destinatário, presume-se o recebimento da citação. (Acórdão 1019/2008-TCU-Plenário, Relator Min. Benjamin Zymler) ;
As comunicações do TCU, inclusive as citações, deverão ser realizadas mediante Aviso de Recebimento - AR, via Empresa Brasileira de Correios e Telégrafos, bastando para sua validade que se demonstre que a correspondência foi entregue no endereço correto. (Acórdão 1526/2007-TCU-Plenário, Relator Min. Aroldo Cedraz) .
57.	A validade do critério de comunicação processual do TCU foi referendada pelo Supremo Tribunal Federal, nos termos do julgamento do MS-AgR 25.816/DF, por meio do qual se afirmou a desnecessidade da ciência pessoal do interessado, entendendo-se suficiente a comprovação da entrega do "AR" no endereço do destinatário:
Ementa: agravo regimental. Mandado de segurança. Desnecessidade de intimação pessoal das decisões do tribunal de contas da união. art. 179 do regimento interno do TCU. Intimação do ato impugnado por carta registrada, iniciado o prazo do art. 18 da lei nº 1.533/51 da data constante do aviso de recebimento. Decadência reconhecida. Agravo improvido.
O envio de carta registrada com aviso de recebimento está expressamente enumerado entre os meios de comunicação de que dispõe o Tribunal de Contas da União para proceder às suas intimações.
O inciso II do art. 179 do Regimento Interno do TCU é claro ao exigir apenas a comprovação da entrega no endereço do destinatário, bastando o aviso de recebimento simples. 
58.	No caso vertente, a citação de cada um dos responsáveis (Lorhaynna Araújo de Lima, Elissandro Alves de Souza, Elislandio da Costa Hespanhol, Francesco da Silva Gomes, Maiara Pinho de Oliveira, Nathânia Oliveira Silva, Nilson Silva de Oliveira, Raimunda Neide Araújo da Costa e Rosa Thais Neves Hydall) se deu em endereços provenientes de pesquisas de endereços realizadas pelo TCU (vide parágrafos acima) , porquanto, devido ao insucesso de realizar a citação em endereços constantes na base de dados da Receita custodiada pelo TCU (peça 205) , buscou-se a notificação em endereços provenientes das bases de dados públicas custodiadas pelo TCU (TSE e Renach - peças 206, 207, 208, 209, 214, 215, 216 e 224) e das bases de dados do próprio TCU. A entrega dos ofícios citatórios nesses endereços não ficou comprovada, razão pela qual se promoveu a notificação por edital publicado no Diário Oficial da União (peças 217, 218, 244, 226 e 219) .
59.	Importante destacar que, antes de promover a citação por edital, para assegurar a ampla defesa, buscaram-se outros meios possíveis para localizar e citar os responsáveis, nos limites da razoabilidade, fazendo juntar aos autos informação comprobatória dos diferentes meios experimentados que restaram frustrados, tal como se demonstrou no item anterior da presente instrução (Acórdão 4851/2017-TCU-Primeira Câmara, Relator Min. Augusto Sherman) .
60.	Nos processos do TCU, a revelia não leva à presunção de que sejam verdadeiras todas as imputações levantadas contra os responsáveis, diferentemente do que ocorre no processo civil, em que a revelia do réu opera a presunção da verdade dos fatos narrados pelo autor (Acórdão 1009/2018-TCU-Plenário, Relator Min. Bruno Dantas; 2369/2013 - TCU - Plenário, Relator Min. Benjamin Zymler e 2449/2013 - TCU - Plenário, Relator Min. Benjamin Zymler) . Dessa forma, a avaliação da responsabilidade do agente não pode prescindir da prova existente no processo ou para ele carreada. 
61.	Todavia, de acordo com as análises realizadas nos itens 32 a 53 desta instrução, verifica-se que as alegações de defesa apresentadas pelos responsáveis Juliana Feitosa Albuquerque, João Paulo Alab de Lima, Fabrícia da Silva Freire Rodrigues e Amanda Schoenmaker, aproveitam aos responsáveis, na forma do art. 161 do Regimento Interno do TCU.
62.	Por essa razão, e em homenagem ao princípio da verdade real que rege a processualística neste Tribunal, os responsáveis Elissandro Alves de Souza, Elislandio da Costa Hespanhol, Francesco da Silva Gomes, Maiara Pinho de Oliveira, Nathânia Oliveira Silva, Raimunda Neide Araújo da Costa e Rosa Thais Neves Hydall, também devem ser excluídos da presente relação processual.
	Da responsabilidade da Sra. Lorhaynna Araújo de Lima:
63.	Como visto na análise às alegações de defesa prestadas pelos responsáveis Juliana Feitosa Albuquerque, João Paulo Alab de Lima, Fabrícia da Silva Freire Rodrigues e Amanda Schoenmaker (itens 32 a 53) , restou evidenciado que a Sra. Lorhaynna Araújo de Lima era a única responsável pela gestão dos recursos repassados por força do Pronac 13-10396, tendo deixado de prestar contas ao extinto Ministério da Cultura, fato que caracterizou a irregularidade de omissão no dever de prestar contas (Irregularidade 1) , na presente Tomada de Contas Especial.
64.	Embora devidamente citada por este Tribunal, para apresentar alegações de defesa ou recolher o débito apurado, a responsável optou por se manter silente, devendo ser considerada revel, nos termos do art. 12, § 3º, da Lei 8.443/1992, e as respectivas contas julgadas irregulares, com a condenação ao pagamento do débito apurado e das multas previstas no art. 57 da Lei 8.443/1992, pela irregularidade das contas, e 58, em razão da perda do prazo para a apresentação da prestação de contas, vencido em 4/5/2015  (Irregularidade 2) .
	Prescrição da Pretensão Punitiva
65.		Vale ressaltar que a pretensão punitiva do TCU, conforme Acórdão 1441/2016-TCU-Plenário, Relator Min. Benjamin Zymler, que uniformizou a jurisprudência acerca dessa questão, subordina-se ao prazo geral de prescrição indicado no art. 205 do Código Civil, que é de dez anos, contado da data de ocorrência da irregularidade sancionada, nos termos do art. 189 do Código Civil, sendo este prazo interrompido pelo ato que ordenar a citação, a audiência ou a oitiva dos responsáveis.
66.	No caso em exame, não ocorreu a prescrição, uma vez que a irregularidade sancionada ocorreu em 5/4/2015, e o ato de ordenação da citação ocorreu em 11/2/2020 (peça 96) .
	Cumulatividade de multas 
67.	Quanto à possibilidade de aplicação cumulativa das multas dos arts. 57 e 58, inciso I, da Lei 8.443/1992, ainda que seja adequada a realização de citação e audiência do responsável, por força do disposto no art. 209, § 4º, do Regimento Interno do TCU, o Tribunal reconhece que existe relação de subordinação entre as condutas de "não comprovação da aplicação dos recursos" e de "omissão na prestação de contas", sendo a primeira consequência da segunda, o que enseja, na verificação das duas irregularidades, a aplicação da multa do art. 57, com o afastamento da multa do art. 58, inciso I, em atenção ao princípio da absorção (Acórdão 9579/2015-TCU-Segunda Câmara, Relator Min. Vital do Rêgo; Acórdão 2469/2019-TCU-Primeira Câmara, Relator Min. Augusto Sherman) .
68.	Conforme leciona Cezar Bitencourt (Tratado de Direito Penal: parte geral - 8ª Edição - São Paulo: Saraiva, 2003. Pg. 565) , na absorção, " (...) a pena do delito mais grave absorve a pena do delito menos grave, que deve ser desprezada". No caso concreto, a "omissão no dever de prestar contas", embora seja uma irregularidade autônoma, funciona como fase ou meio para a consecução da "não comprovação da aplicação dos recursos", havendo clara relação de interdependência entre essas condutas. Dessa forma, recaindo as duas ocorrências num mesmo gestor, deve prevalecer a pena do delito mais grave, qual seja, a multa do art. 57, da Lei 8.443/1992.
CONCLUSÃO
69.		Em face da análise promovida na seção "Exame Técnico", verifica-se que as alegações de defesa apresentadas pelos responsáveis Juliana Feitosa Albuquerque, João Paulo Alab de Lima, Fabrícia da Silva Freire Rodrigues e Amanda Schoenmaker, lograram demonstrar que a responsabilidade exclusiva pela gestão do Pronac 13-10396 recai sobre a Sra. Lorhaynna Araújo de Lima, razão pela qual se manifesta por que sejam excluídos da presente relação processual.
70.	Com fundamento no art. 161 do Regimento Interno do TCU, entende-se que a análise das alegações de defesa acima referidas deva aproveitar aos demais responsabilizados neste TCE, que se mantiveram revéis - Elissandro Alves de Souza, Elislandio da Costa Hespanhol, Francesco da Silva Gomes, Maiara Pinho de Oliveira, Nathânia Oliveira Silva, Nilson Silva de Oliveira, Raimunda Neide Araújo da Costa e Rosa Thais Neves Hydall - a eles se estendendo a proposta de exclusão desta relação processual.
71.	Por sua vez, em face da revelia da Sra. Lorhaynna Araújo de Lima, e inexistindo nos autos elementos que permitam concluir pela ocorrência de boa-fé ou de outros excludentes de culpabilidade da responsável, propõe-se que suas respectivas contas sejam julgadas irregulares, com sua condenação ao pagamento do débito apurado nos autos, e da multa prevista no art. 57 da Lei 8.443/1992.
72.		Adicionalmente, propõe-se informar à Sra. Lorhaynna Araújo de Lima que, na eventualidade de ser demonstrada a boa e regular aplicação dos recursos pela via recursal, elidindo o débito e, por conseguinte, afastando a multa prevista no art. 57 da Lei 8.443/1992 originalmente aplicada, poderá o Tribunal reaplicar a multa prevista no art. 58, I, da mesma lei, antes absorvida pela primeira. 
PROPOSTA DE ENCAMINHAMENTO
73.	Diante do exposto, submetemos os autos à consideração superior, propondo ao Tribunal:
a)	 considerar revel a responsável Lorhaynna Araújo de Lima (CPF: XXX.785.772-XX) , para todos os efeitos, dando-se prosseguimento ao processo, com fulcro no art. 12, § 3º, da Lei 8.443/1992; 
b)	 acolher as alegações de defesa apresentadas pelos responsáveis Juliana Feitosa Albuquerque (CPF: XXX.238.442-XX) , João Paulo Alab de Lima (CPF: XXX.546.142-XX) , Fabrícia da Silva Freire Rodrigues (CPF: XXX.682.862-XX) e Amanda Schoenmaker (CPF: XXX.067.148-XX) ; 
c)	 com fundamento no art. 161 do Regimento Interno do TCU, aproveitar as alegações de defesa apresentadas pelos responsáveis indicados no item acima, aos demais responsabilizados que se mantiveram revéis em relação à citação deste Tribunal: Elissandro Alves de Souza (CPF: XXX.946.662-XX) , Elislandio da Costa Hespanhol (CPF: XXX.674.632-XX) , Francesco da Silva Gomes (CPF: XXX.466.982-XX) , Maiara Pinho de Oliveira (CPF: XXX.734.187-XX) , Nathânia Oliveira Silva (CPF: XXX.071.312-XX) , Nilson Silva de Oliveira (CPF: XXX.562.672-XX) , Raimunda Neide Araújo da Costa (CPF: XXX.117.922-XX) e Rosa Thais Neves Hydall (CPF: XXX.793.072-XX) ;
d)	 excluir da presente relação processual: Juliana Feitosa Albuquerque (CPF: XXX.238.442-XX) , João Paulo Alab de Lima (CPF: XXX.546.142-XX) , Fabrícia da Silva Freire Rodrigues (CPF: XXX.682.862-XX) , Amanda Schoenmaker (CPF: XXX.067.148-XX) Elissandro Alves de Souza (CPF: XXX.946.662-XX) , Elislandio da Costa Hespanhol (CPF: XXX.674.632-XX) , Francesco da Silva Gomes (CPF: XXX.466.982-XX) , Maiara Pinho de Oliveira (CPF: XXX.734.187-XX) , Nathânia Oliveira Silva (CPF: XXX.071.312-XX) , Nilson Silva de Oliveira (CPF: XXX.562.672-XX) , Raimunda Neide Araújo da Costa (CPF: XXX.117.922-XX) e Rosa Thais Neves Hydall (CPF: XXX.793.072-XX) 
e)	 julgar irregulares, nos termos dos arts. 1º, inciso I, 16, inciso III, alíneas a e c, da Lei 8.443/1992, c/c os arts. 19 e 23, inciso III, da mesma Lei, as contas da responsável Lorhaynna Araújo de Lima (CPF: XXX.785.772-XX) , condenando-a ao pagamento da importância a seguir especificada, atualizada monetariamente e acrescida dos juros de mora, calculada a partir da data discriminada até a data da efetiva quitação do débito, fixando-lhe o prazo de quinze dias, para que comprove, perante o Tribunal, o recolhimento da referida quantia aos cofres do Fundo Nacional de Cultura - FNC, nos termos do art. 23, inciso III, alínea "a", da citada lei, c/c o art. 214, inciso III, alínea "a", do Regimento Interno do TCU.  
	Débito relacionado à responsável Lorhaynna Araújo de Lima (CPF: XXX.785.772-XX) :
	Data de ocorrência
	Valor histórico (R$) 

	1/7/2014
	96.000,00

Valor atualizado do débito (com juros) em 17/6/2021: R$ 150.235,55.
f)	aplicar à responsável Lorhaynna Araújo de Lima (CPF: XXX.785.772-XX) a multa prevista no art. 57 da Lei 8.443/1992 c/c o art. 267 do Regimento Interno do TCU, fixando-lhe o prazo de quinze dias, a contar da notificação, para que comprove, perante o Tribunal (art. 214, III, alínea "a", do Regimento Interno do TCU) , o recolhimento da dívida aos cofres do Tesouro Nacional, atualizada monetariamente desde a data do acórdão que vier a ser proferido por este Tribunal até a data do efetivo recolhimento, se paga após o vencimento, na forma da legislação em vigor;
g)		autorizar, desde logo, a cobrança judicial das dívidas, caso não atendidas as notificações, na forma do disposto no art. 28, inciso II, da Lei 8.443/1992;
h)	autorizar também, desde logo, se requerido, com fundamento no art. 26, da Lei 8.443, de 1992, c/c o art. 217, §§ 1º e 2º do Regimento Interno do TCU, o parcelamento da (s) dívida (s) em até 36 parcelas, incidindo, sobre cada parcela, corrigida monetariamente, os correspondentes acréscimos legais, fixando-lhe o prazo de quinze dias, a contar do recebimento da notificação, para comprovar, perante o Tribunal, o recolhimento da primeira parcela, e de trinta dias, a contar da parcela anterior, para comprovar os recolhimentos das demais parcelas, devendo incidir, sobre cada valor mensal, atualizado monetariamente, os juros de mora devidos, no caso do débito, na forma prevista na legislação em vigor, alertando os responsáveis de que a falta de comprovação do recolhimento de qualquer parcela importará o vencimento antecipado do saldo devedor, nos termos do § 2º do art. 217 do Regimento Interno deste Tribunal; 
i)	esclarecer à responsável Lorhaynna Araújo de Lima (CPF: XXX.785.772-XX) que, caso se demonstre, por via recursal, a correta aplicação dos recursos, mas não se justifique a omissão da prestação de contas, o débito poderá ser afastado, mas permanecerá a irregularidade das contas, dando-se ensejo à aplicação da multa prevista no art. 58, inciso I, da Lei 8.443/1992;
j)	enviar cópia do Acórdão a ser prolatado à Procuradoria da República no Estado do Acre, nos termos do § 3º do art. 16 da Lei 8.443/1992, c/c o § 7º do art. 209 do Regimento Interno do TCU, para adoção das medidas cabíveis; e
k)	enviar cópia do Acórdão que vier a ser proferido ao Secretaria Especial da Cultura e à responsável, para ciência;
l)	informar à Procuradoria da República no Estado do Acre, à Secretaria Especial da Cultura e à responsável que a presente deliberação, acompanhada do Relatório e do Voto que a fundamenta, está disponível para a consulta no endereço www.tcu.gov.br/acordaos, além de esclarecer que, caso requerido, o TCU poderá fornecer sem custos as correspondentes cópias, de forma impressa; e
m)	informar à Procuradoria da República no Estado do Acre que, nos termos do parágrafo único do art. 62 da Resolução TCU 259/2014, os procuradores e membros do Ministério Público credenciados nesta Corte podem acessar os presentes autos de forma eletrônica e automática, ressalvados apenas os casos de eventuais peças classificadas como sigilosas, as quais requerem solicitação formal."

Thalles Vinicius de Souza Sales (3.625/OAB-AC).

Procuradora-Geral Cristina Machado da Costa e Silva.

TOMADA DE CONTAS ESPECIAL. PROJETO CULTURAL "INSERVÍVEIS: DA CASTANHA À ARTE" (PRONAC 13-10396). OMISSÃO NO DEVER DE PRESTAR CONTAS. CITAÇÃO DE VÁRIOS RESPONSÁVEIS E AUDIÊNCIA DA PROPONENTE. REVELIA DA PROPONENTE E DE ALGUNS RESPONSÁVEIS. ACOLHIMENTO DAS ALEGAÇÕES DE DEFESA APRESENTADAS. EXCLUSÃO DOS DEMAIS COMPONENTES DO GRUPO TEATRAL CIA DO OURIÇO DA RELAÇÃO PROCESSUAL. CONTAS IRREGULARES, DÉBITO E MULTA DA PROPONENTE.

TOMADA DE CONTAS ESPECIAL (TCE)

Secretaria de Controle Externo de Tomada de Contas Especial (SecexTCE).

Trata-se de tomada de contas especial instaurada pelo extinto Ministério da Cultura (MinC) , em razão da omissão no dever de prestar contas dos recursos repassados ao projeto cultural "Inservíveis: da Castanha à Arte" (Pronac 13-10396) , cujo objeto foi a remontagem e apresentações do espetáculo "Inservíveis ou da inutilidade das coisas deste mundo e de outros", nos municípios de Rio Branco e Xapuri (AC) , além da realização de uma oficina de difusão da metodologia do processo de criação musical, teatral e visual a partir de histórias locais (peça 26, p. 1) .
O projeto cultural foi selecionado no âmbito do Edital de Seleção Pública para Apoio a Projetos Culturais da Região Norte - Programa Amazônia Cultural 2013, destinado à concessão de recursos financeiros para promover e difundir o acesso à cultura e a redes culturais daquela região, mediante a concessão de apoio a projetos culturais, naquela região.
Lorhaynna Araújo de Lima figurou como proponente do Pronac 13-10396 (peça 2) , e os demais integrantes do grupo teatral Cia. do Ouriço também assumiram a responsabilidade pela execução do projeto, na qualidade de beneficiários solidários, mediante os respectivos termos de compromisso à peça 14 (cópia à peça 50) , de acordo com os itens 17.1, 17.3 e 17.4 do Edital de Seleção Pública para Apoio a Projetos Culturais da Região Norte[footnoteRef:2] (peça 1) . [2:  17.1. Até 30 (trinta) dias após a execução do projeto, impreterivelmente, o beneficiado é obrigado a apresentar:17.1.1. Relatório detalhado sobre a atividade realizada, incluindo a contrapartida, assinado, conforme o caso, pelo beneficiado individual ou coordenador do grupo, juntamente com documentação comprobatória (fotografias, cartazes, catálogos, materiais de imprensa etc) ;17.1.2. O beneficiado deverá encaminhar registros de realização do projeto em fotografias, CDs, DVDs ou outros suportes, para possível divulgação pelo Ministério da Cultura; e17.1.3. Notas fiscais referentes aos itens listados na planilha orçamentária (Anexo I) .17.2. (...) 17.3. Quando se tratar de grupo, o representante será responsável pela prestação de contas e pelo envio da documentação descrita no subitem 17.1.17.4. Os demais integrantes do grupo respondem solidariamente com o representante pela não apresentação dos documentos de que trata o subitem 17.1, pela execução parcial ou inexecução do projeto. (grifei) ] 
Por meio da Portaria Sefic 121, de 6/3/2014, foi autorizada a concessão do valor total de apoio de R$ 120.000,00, sendo R$ 24.000,00 referentes à contrapartida do convenente e R$ 96.000,00 à conta do concedente (peça 10, p. 4) , transferidos por intermédio da ordem bancária 2014OB00991, de 1/7/2014 (peça 18) .
O período de vigência do projeto foi de 4/3/2014 a 4/3/2015, recaindo o prazo para apresentação da prestação de contas em 4/4/2015.
O tomador de contas concluiu pela irregularidade das contas, em razão da omissão no dever de prestar contas, e prejuízo ao Erário no valor original de R$ 96.000,00, sob a responsabilidade de Lorhaynna Araújo de Lima, responsável financeira pela gestão dos recursos, em regime de solidariedade com: Amanda Schoenmaker, Elissandro Alves de Souza, Elislândio da Costa Hespanhol, Fabrícia da Silva Freire Rodrigues, Francesco da Silva Gomes, Juliana Feitosa Albuquerque, João Paulo Alab de Lima, Maiara Pinho de Oliveira, Nathania Oliveira Silva, Nilson Silva de Oliveira, Raimunda Neide Araújo da Costa, e Rosa Thais Neves Hydall, na qualidade de "demais integrantes do grupo".
O Relatório de Auditoria 929/2018 da Controladoria-Geral da União (peça 89) , o Certificado de Auditoria, o Parecer do Dirigente e o Pronunciamento Ministerial (peças 90 a 92) foram emitidos no mesmo sentido, tendo o processo sido remetido a este Tribunal.
No âmbito do TCU, Lorhaynna Araújo de Lima e os demais integrantes do grupo teatral Cia. do Ouriço foram citados, em regime de solidariedade, em razão da não-comprovação da boa e regular aplicação dos recursos transferidos ao projeto Pronac 13-10396, devido à omissão no dever de prestar contas, cujo prazo encerrou-se no dia 4/4/2015. Promoveu-se ainda a audiência de Lorhaynna Araújo de Lima pela perda do prazo para apresentar a prestação de contas do aludido projeto cultural.
A citação dos responsáveis Lorhaynna Araújo de Lima, Elissandro Alves de Souza, Elislândio da Costa Hespanhol, Francesco da Silva Gomes, Maiara Pinho de Oliveira, Nathânia Oliveira Silva, Nilson Silva de Oliveira, Raimunda Neide Araújo da Costa e Rosa Thais Neves Hydall foi realizada nos endereços constantes das bases de dados públicas custodiadas pelo TCU (TSE e Renach - peças 206, 207, 208, 209, 214, 215, 216 e 224) e das bases de dados do próprio TCU. Tendo em vista que a entrega dos ofícios citatórios nesses endereços não ficou comprovada, promoveu-se a notificação por edital, publicado no Diário Oficial da União (peças 217, 218, 244, 226 e 219) .
Transcorrido o prazo regimental, Lorhaynna Araújo de Lima, Elissandro Alves de Souza, Elislândio da Costa Hespanhol, Francesco da Silva Gomes, Maiara Pinho de Oliveira, Nathânia Oliveira Silva, Nilson Silva de Oliveira, Raimunda Neide Araújo da Costa e Rosa Thais Neves Hydall permaneceram silentes, razão pela qual a unidade técnica propôs declará-los revéis, nos termos do art. 12, § 3º, da Lei 8.443/1992, dando prosseguimento ao feito.
Juliana Feitosa Albuquerque, João Paulo Alab de Lima, Fabrícia da Silva Freire Rodrigues e Amanda Schoenmaker, representados pelo mesmo advogado, apresentaram alegações de defesa de idêntico teor, compostas por arrazoados e pela documentação neles mencionadas, tais como, expedientes, termos de depoimento, ações judiciais (peças 156, 168, 173 e 220) .
A Secretaria de Controle Externo de Tomada de Contas Especial (SecexTCE) considerou que as alegações de defesa apresentadas lograram demonstrar que a responsabilidade pela gestão do Pronac 13-10396 recaiu sobre Lorhaynna Araújo de Lima, e se manifestou pela exclusão de Juliana Feitosa Albuquerque, João Paulo Alab de Lima, Fabrícia da Silva Freire Rodrigues e Amanda Schoenmaker da presente relação processual.
Entendeu, com fundamento no art. 161 do RI/TCU, que as alegações de defesa apresentadas devem ser aproveitadas aos demais responsabilizados nesta TCE, que se mantiveram silentes (Elissandro Alves de Souza, Elislândio da Costa Hespanhol, Francesco da Silva Gomes, Maiara Pinho de Oliveira, Nathânia Oliveira Silva, Nilson Silva de Oliveira, Raimunda Neide Araújo da Costa e Rosa Thais Neves Hydall) e estendeu a eles a proposta de exclusão desta relação processual.
Ante a revelia de Lorhaynna Araújo de Lima e inexistindo, nos autos, elementos que permitam concluir pela ocorrência de sua boa-fé ou de outros excludentes de sua culpabilidade, propôs o julgamento pela irregularidade de suas contas, imputando-lhe débito no valor dos recursos repassados ao projeto e a multa prevista no art. 57 da Lei 8.443/1992.
A unidade técnica ressaltou que a relação de subordinação entre as condutas de "não comprovação da aplicação dos recursos" e de "omissão na prestação de contas", sendo a primeira consequência da segunda, enseja, na verificação das duas irregularidades, a aplicação da multa do art. 57, com o afastamento da multa do art. 58, inciso I, em atenção ao princípio da absorção. 
Pelo exposto, propôs dar ciência a Lorhaynna Araújo de Lima de que, na eventualidade de ser demonstrada a boa e regular aplicação dos recursos pela via recursal, elidindo o débito e, por conseguinte, afastando a multa prevista no art. 57 da Lei 8.443/1992 originalmente aplicada, poderá o Tribunal aplicar a multa prevista no art. 58, inciso I, da mesma Lei, antes absorvida pela primeira.
O MP/TCU alinhou-se ao encaminhamento sugerido pela SecexTCE. 
II
Anuo à proposta e adoto as análises da unidade técnica como minhas razões de decidir.
Registro que, no que concerne à prescrição da pretensão ressarcitória em processos de controle externo, até o momento, não foi exarada, pelo STF, decisão com repercussão geral acerca do tema. 
Embora a questão tratada pelo RE 636.886/AL (tema 899 da repercussão geral) , frequentemente suscitado, restrinja-se à fase posterior à formação do título executivo, o TCU iniciou discussões acerca das premissas da prescritibilidade e eventual mudança de entendimento, no TC Processo 000.006/2017-3. 
O processo foi recentemente julgado por meio do Acórdão 459/2022-TCU-Plenário, de 9/3/2022, que ordenou à Secretaria-Geral de Controle Externo do TCU (Segecex)  "a formação de grupo técnico de trabalho para que, em processo apartado, apresente a este Plenário projeto de normativo que discipline, de forma completa e detalhada, o tema da prescrição da pretensão ressarcitória e da prescrição da pretensão punitiva no âmbito do controle externo, tendo por base jurisprudência predominante do Supremo Tribunal Federal, adequando-a às especificidades das diversas formas de atuação do Tribunal de Contas da União, devendo incluir, no estudo que fundamentará o projeto de normativo, avaliação do impacto das teses prescricionais discutidas sobre as responsabilidades e danos apurados nos processos em andamento no Tribunal, sobretudo os mais sensíveis, relevantes e de elevada materialidade".
Até que a matéria seja definitivamente reavaliada, em homenagem ao princípio do Colegiado, continuo aplicando a jurisprudência pacífica desta Corte, nos termos do Enunciado 282 da Súmula de Jurisprudência do TCU, segundo o qual "as ações de ressarcimento movidas pelo Estado contra os agentes causadores de danos ao Erário são imprescritíveis."
No tocante à prescrição da pretensão punitiva por esta Corte, aplico o entendimento fixado por meio do Acórdão 1441/2016-TCU-Plenário, que uniformizou a jurisprudência sobre essa questão, segundo o qual, a pretensão punitiva do TCU subordina-se ao prazo decenal geral de prescrição indicado no art. 205 do Código Civil, contado da data de ocorrência da irregularidade sancionada, nos termos do art. 189 do Código Civil, sendo este prazo interrompido pelo ato que ordenar a citação, a audiência ou a oitiva do responsável. 
No caso em tela, a irregularidade sancionada ocorreu em 4/4/2015, e o ato de ordenação da citação ocorreu em 11/2/2020 (peça 96) . Não há falar, portanto, em ocorrência de prescrição da pretensão punitiva.
Nas alegações de defesa apresentadas, os responsáveis alegaram: 
a) preliminarmente, a ilegitimidade passiva de Juliana Albuquerque e de Fabrícia Rodrigues, sob o argumento de que elas não faziam parte da companhia teatral Cia do Ouriço, na fase de execução do projeto; 
b) que, nos dias 7 e 11/11/2014, integrantes do grupo teatral Cia do Ouriço levaram ao conhecimento da Polícia Federal, no Estado do Acre (peça 158) , e ao extinto Ministério da Cultura (peça 160) , os fatos relacionados à conduta de Lorhaynna Araújo, que resultaram no desvio de parte dos recursos destinados ao Pronac 13-10396, bem como na inviabilização da prestação de contas do projeto, ensejando a responsabilização solidária dos defendentes; 
c) que Lorhaynna Araújo de Lima exerceu sozinha a gestão financeira do projeto, impossibilitando que qualquer outro membro da Cia do Ouriço tivesse acesso à documentação necessária para prestar contas ao extinto MinC (subtítulo IV.I.I do arrazoado, peça 156, p. 6 a 8) e comprovaram que o grupo adotou providências com vistas dar ciência ao Ministério acerca dos "atos de malversação de recursos" praticados pela ex-gestora (subtítulo IV.I.I do arrazoado, peça 156, p. 8 a 11) ;
Requereram que os responsáveis Juliana Feitosa Albuquerque, João Paulo Alab de Lima, Fabrícia da Silva Freire Rodrigues e Amanda Schoenmaker não sejam sancionados, sobretudo que seus nomes não sejam inscritos no CADIN (peças 156, p. 14 e 15; 173, p. 11 e 12; 186, p. 14 e 15; 229, p. 12 e 13) .
Rejeito a preliminar de ilegitimidade passiva de Juliana Feitosa Albuquerque e de Fabrícia da Silva Freire Rodrigues para figurarem no polo passivo desta TCE, tendo em vista que os elementos apontados em suporte a ela não amparam a assertiva. 
Quanto ao mérito, a defesa apresentada demonstrou que realmente os componentes do grupo teatral Cia do Ouriço, com exceção de Lorhaynna Araújo de Lima, não detinham condições de prestar contas dos recursos repassados ao projeto, tendo adotado, prudentemente, as medidas penais e administrativas ao seu alcance, visando ao resguardo de suas responsabilidades individuais, assumidas perante o extinto Ministério da Cultura.
Dentre as iniciativas dos componentes do grupo que precederam a instauração desta TCE, está o registro de boletim de ocorrência, na Superintendência Regional da Polícia Federal no Estado do Acre, a partir do qual, foi instaurado o inquérito que resultou na Ação Penal 0006869-68.2019.4.01.3000, perante a 1ª Vara Federal da Seção Judiciária do Estado do Acre, na qual Lorhaynna Araújo de Lima foi denunciada. 
Em depoimento prestado à Polícia Federal, a responsável afirmou ter sido a proponente do projeto e que os recursos recebidos (R$ 96.000,00) eram geridos em sua conta corrente, no Banco do Brasil, da qual já havia retirado a quantia de R$ 23.000,00 para a realização de pagamentos, e transferido R$ 30.000,00 para outra conta, supostamente de sua titularidade, com vistas a "facilitar o acesso ao dinheiro" (peça 166, p. 1) .
Ademais, integrantes da Cia do Ouriço encaminharam ainda comunicado ao extinto MinC, no qual, narraram as ocorrências que indicam o uso indevido dos recursos do projeto por parte da proponente e titular da conta bancária. Na oportunidade, solicitaram orientações sobre os procedimentos a serem adotados, comunicando que a execução do projeto fora suspensa (peça 160) .
Acolho, portanto, as alegações de defesa apresentadas, que se aproveitam aos demais componentes do grupo que permaneceram silentes, e excluo da presente relação processual Amanda Schoenmaker, Elissandro Alves de Souza, Elislândio da Costa Hespanhol, Fabrícia da Silva Freire Rodrigues, Francesco da Silva Gomes, Juliana Feitosa Albuquerque, João Paulo Alab de Lima, Maiara Pinho de Oliveira, Nathania Oliveira Silva, Nilson Silva de Oliveira, Raimunda Neide Araújo da Costa, e Rosa Thais Neves Hydall.
Quanto a Lorhaynna Araújo de Lima, a ordem bancária, peça 18, indica que os recursos foram transferidos para a sua conta bancária, em 1/7/2014, tendo sido ela a única responsável pela gestão dos recursos repassados por força do Pronac 13-10396. Ao deixar de prestar contas ao extinto Ministério da Cultura, omitiu-se neste dever constitucional, o que enseja a irregularidade de suas contas e a aplicação de multa.
Por fim, alinho-me à proposta de dar ciência à responsável de que, caso seja demonstrada a boa e regular aplicação dos recursos pela via recursal, elidindo o débito e afastando a multa prevista no art. 57 da Lei 8.443/1992, sem que seja justificada a razão da omissão no dever de prestar contas, suas contas permanecerão irregulares e ser-lhe-á aplicada a multa prevista no art. 58, inciso I, da mesma Lei, antes absorvida pela primeira.
O valor do débito corrigido, sem juros, até 13/4/2022, é de R$ 153.178,48
Feitas essas considerações, e voto por que o Tribunal acolha a minuta de acórdão que ora submeto à deliberação do colegiado.
TCU, Sala das Sessões, em 17 de maio de 2022.
WALTON ALENCAR RODRIGUES 
Relator